臺灣嘉義地方法院民事判決　　　　　　　　96年度訴字第41號
原　　　告　丁○○
　　　　　　　　　　　號
訴訟代理人　汪玉蓮律師
複代理人　　劉炯意律師
被　　　告　戊○○
　　　　　　　　　　　3號
　　　　　　丙○○
　　　　　　　　　　　號
　　　　　　己○○
　　　　　　　　　　　號
上　一　人
訴訟代理人　顏伯奇律師
上列當事人間損害賠償事件，於中華民國96年11月20日經言詞辯
論終結，本院判決如下：
    主  文
被告戊○○應給付原告新台幣壹佰陸拾陸萬陸仟陸佰陸拾柒元，
及自民國88年7月12日起至至清償日止按年息百分之五計算之利
息。
被告丙○○應給付原告新台幣壹佰陸拾陸萬陸仟陸佰陸拾柒元，
及自民國88年7月12日起至至清償日止按年息百分之五計算之利
息。
被告己○○應給付原告新台幣壹佰陸拾陸萬陸仟陸佰陸拾柒元，
及自民國88年7月12日起至至清償日止按年息百分之五計算之利
息。
訴訟費用由被告負擔。
本判決於原告分別以新台幣伍拾伍萬伍仟元為被告戊○○、丙○○、己○○供擔保後，得假執行，但被告己○○如以壹佰陸拾陸
萬陸仟陸佰陸拾柒元為原告預供擔保，得免為假執行。
    事實及理由
壹、程序方面：
    被告戊○○、丙○○經合法通知，未於言詞辯論其日到場，
    核無民事訴訟法第386條所列各款情形，爰依原告聲請，由
    其一造辯論而為判決。
貳、實體方面：
一、 原告起訴主張：
（一）緣被告戊○○於民國84年5月2日向訴外人台南區中小企業
      銀行借款新台幣（下同）1,200萬元，由被告丙○○、己○○及原告等三人為連帶保證人，並約定87年5月2日清償
      ，惟被告戊○○85年12月2日未按約繳納本息後，訴外人
      台南區中小企業銀行86年9月1日向鈞院聲請對本件所有原
      、被告核發支付命令，於鈞院核發86年度促字第7580號支
      付命令後，已將此支付命令送達被告戊○○、丙○○及己○○，原告及被告等人收到鈞院上開支付命令，並無異議
      而告確定，嗣後由原告分別於88年7月8日及88年7月12 日
      清償200萬元及300萬元。
（二）按依民法第281條第1項規定：連帶債務人中之一人，因清
      償或其他行為致他債務人同免責任者，得向他債務人請求
      償還各自分擔之部份，並自免責時起之利息。」，又民法
      第280條規定：連帶債務人相互間，應平均分擔義務。本
      件原告既已向台南區中小企業銀行償還500萬元，自得向
      他債務人即被告丙○○、己○○每人各為請求償還各自分
      擔之部份1,666,667元。另民法第749條規定，保證人向債
      權人為清償後，於其清償之限度內承受債權人對於主債務
      人之債權。故原告對於自己分擔之1,666,667元部份，承
      受債權人對於主債務人之債權，可向主債權人求償，故被
      告戊○○應給付原告1,666,667元。
（三）復按債務人對於支付命令未於法定期間合法提出異議者，
      支付命令與確定判決有同一效力，民事訴訟法第521條定
      有明文，而確定判決所生之既判力，除使當事人就確定終
      局判決經裁判之訴訟標的法律關係，不得更行起訴或為相
      反之主張外，法院亦不得為與確定判決意旨相反之裁判，
      始能避免同一紛爭再燃，以保護權利，維持法之安定及私
      法秩序，達成裁判之強制性、終局性解決紛爭之目的。申
      言之，法院於將抽象之法律條文，經由認事用法之職權行
      使，以判決形式適用於具體個案所確定之權利義務關係，
      乃當事人間就該事件訴訟標的之具體規範，對於雙方當事
      人及法院均具有拘束力，當事人間之權利義務關係因而調
      整，不容當事人再為相反之爭執，法院更應將之作為當事
      人間之法，而適用於該當事人間之後續訴訟。本件兩造與
      台南區中小企業銀行間之1,200萬元之債務既經鈞院86年
      度促字第7580號核發支付命令確定，當時被告等人均收到
      支付命令，未提出異議，即已發生與確定判決同一效力，
      自不容被告以其非連帶保證人云云再提出相反主張。況且
      ，證人甲○○（襄理）於鈞院96年4月10日亦證稱：系爭
      借款放款時未發現連帶保證人印鑑不符之情形，且證人乙○○亦稱：第一次要本人到，第二次後用印鑑制度，故本
      件己○○應為系爭借款之連帶保證人無誤，被告抗辯其並
      非連帶保證人亦無理由等語。並聲明：1、被告戊○○應
      給付原告1,666,667元及自88年7月12日起至清償日止，按
      年息百分之五計算之利息；2、被告丙○○應給付原告1,6
      66,667元及自88年7月12日起至清償日止，按年息百分之
      五計算之利息；3、被告己○○應給付原告1,666,667元及
      自88年7月12日起至清償日止，按年息百分之五計算之利
      息；4、上三項請求原告均願供擔保，請准宣告假執行；5
      、訴訟費用由被告等負擔。
二、被告方面：
（一）被告丙○○未於言詞辯論期日到場，亦未提出任何書面作
      何說明及陳述。
（二）被告戊○○則抗辯：1200萬元借款的確是伊所借的，但並
      無要原告當保證人等語，請求駁回原告之訴。
（三）被告己○○則抗辯：
1、被告己○○未同意擔任主債務人戊○○之保證人，系爭借據
    上簽名蓋章均非被告所為，該印章亦非被告所有，該借據之
    效力不得拘束被告，原告自不得主張請求被告負擔保證人責
    任，原告之請求無理由。
2、又訴訟標的於確定之終局判決中經裁判者，依民事訴訟法第
   399條第1項規定，當事人固不得就該法律關係更行起訴，惟
   此係指確定終局判決所裁判之訴訟標的，與更行起訴之法律
   關係相同者而言，若更行起訴之法律關係，與確定判決所裁
   判之訴訟標的，僅有因果關係，則二者並非相同，即無該條
   項之適用。查鈞院86年度促字第7580號支付命令乃基於「返
   還借款請求權」，本件乃「民法第749條保證人代位求償權」
   ，兩件之請求權基礎不同，訴訟標的並不同，本件自不受該
   支付命令確定之內容拘束，被告自得爭執支付命令之法律關
   係，當可主張鑑定印文是否相符。又被告所收受之86年度促
   字第7580號支付命令，並未陳明所請求之事實及理由，亦未
   附上支付命令聲請狀，被告根本無從得知，僅認為係被告在
   台南中小企銀之他筆債務而不置理，因此，原告以支付命令
   聲請狀有記載原告乃保證人，逕認被告知悉支付命令之內容
   ，顯與事實不符。既然被告完全不知道該支付命令乃台南中
   小企銀以被告係保證人為請求基礎，被告又何從有任何機會
   提出異議，此乃法院實務上作業之疏失（過去並不會附上支
   付命令聲請狀，係近年才會附上支付命令聲請狀），因此，
   被告完全不知道支付命令聲請狀之內容，該支付命令之效力
   ，又如何能與民事審理程序提示證據供答辯所作成判決之效
   力，所能相提並論，再者，支付命令也僅係督促程序，若過
   度擴張督促程序所生效力，將折損民事訴訟法辯論主義之精
   神等語。並聲明：（1）原告之訴駁回；（2）訴訟費用由原
   告負擔；（3）若受不利判決，被告願供擔保免為假執行。
三、法院判斷：
（一）兩造不爭執之事實：
1、訴外人台南區中小企業銀行曾於86年9月1日向本院聲請對本
   件所有原、被告核發連帶給付1200萬元之支付命令，經本院
   核發86年度促字第7580號支付命令，並將此支付命令送達兩
   造，兩造於收到上開支付命令後，均未聲明異議而告確定。
2、原告於本院86年度促字第7580號支付命令確定後分別於88年7
   月8日及88年7月12日曾向訴外人台南區中小企業銀行清償200
   萬元及300萬元。
（二）兩造之爭點：
1、被告等人是否應受本院86年度促字第7580號支付命令確定力
   之拘束？
2、被告己○○於台南區中小企業銀行與戊○○間84年5月2日之
   印鑑是否與其81年12月14日之授信約定書印鑑相符？
3、原告是否有為被告戊○○擔任連帶保證人？
（三）按「債務人對於支付命令未於法定期間合法提出異議者，
      支付命令與確定判決有同一之效力。」民事訴訟法第521
      條第1項定有明文。又「債務人對於支付命令，未於法定
      期間提出異議者，支付命令與確定判決有同一效力，為民
      事訴訟法第五百二十一條所明定。果如被上訴人所稱上訴
      人已聲請發支付命令後，並據以聲請台中地院強制執行，
      則除得依法對此支付命令聲請再審外，殊無另行訴請確認
      該命令所命給付金額上訴人之債權不存在之餘地。」；及
      「確定之支付命令與確定判決有同一之效力，凡確定判決
      所能生之既判力及執行力，支付命令皆得有之，當事人不
      得就該法律關係更行起訴。而確定判決所生之既判力，除
      當事人就確定終局判決經裁判之訴訟標的法律關係，不得
      更行起訴或為相反之主張外，法院亦不得為與確定判決意
      旨相反之裁判。否則將使同一紛爭再燃，即無以維持法之
      安定，及保障當事人權利、維護私法秩序，無法達成裁判
      之強制性、終局性解決紛爭之目的。本件上訴人以其對被
      上訴人有佣金債權存在，經聲請新竹地院准許核發支付命
      令，被上訴人收受該支付命令後，未於二十日之不變期間
      內提出異議，已生與確定判決同一之效力，為原審合法認
      定之事實。則被上訴人依「侵權行為」或「不當得利」為
      本件請求之法律上依據，雖與確定支付命令之「佣金債權
      請求權」為不同之訴訟標的，而無一事不再理原則之適用
      ，惟就兩造間確定有「佣金債權存在」之事實，依上說明
      ，被上訴人已不得再為相反之主張，法院亦不得為與該確
      定支付命令意旨相反之裁判，否則即違反該確定支付命令
      之既判力。」最高法院72年台上字第4271號及93年台上字
      第1432號分別著有判決可參。
（四）經查，被告戊○○於84年5月2日向訴外人台南區中小企業
      銀行所借款1,200萬元一案，前曾經訴外人台南區中小企
      業銀行以被告戊○○為主債務人，被告丙○○、己○○及
      原告等三人為連帶保證人，於86年9月1日向本院聲請對兩
      造核發支付命令，於本院核發86年度促字第7580號支付命
      令，並將此支付命令送達兩造，因兩造均未於法定期間聲
      明異議而告確定一情，為兩造所不爭執，並有本院86年度
      促字第7580號支付命令卷宗在卷可稽，是依上開民事訴訟
      法規定及最高法院裁判意旨，訴外人台南區中小企業銀行
      所主張之1,200萬元借款債權及連帶保證債權，在訴外人
      台南區中小企業銀行及兩造之間即已產生與確定判決同一
      之效力，兩造就該1,200 萬元借款債權及連帶保證法律關
      係，自不得更行起訴或為相反之主張外，法院亦不得為與
      確定判決意旨相反之裁判，否則將使同一紛爭再燃，即無
      以維持法之安定，及保障當事人權利、維護私法秩序，無
      法達成裁判之強制性、終局性解決紛爭之目的。因此，本
      件原告與被告己○○對被告戊○○1200萬借款債務之連帶
      保證關係，既已因上開支付命令而產生既判力，自不容被
      告己○○、戊○○事後再為相反主張，抗辯原告或被告己○○並無保證關係云云，而本院亦不得為與該意旨相反之
      裁判。況且本件原告亦因上開支付命令意旨，負起連帶保
      證人之責，進而向訴外人台南區中小企業銀行清償500萬
      元，若本院就此一確定之法律關係再為重新認定，豈非將
      使同一紛爭再燃，無法維持法之安定性，徒增兩造及法院
      訟擾。
（五）再按連帶債務人相互間，除法律另有規定或契約另有訂定
      外，應平均分擔義務；而債務人中之一人，因清償、代物
      清償、提存、抵銷或混同，致他債務人同免責任者，得向
      他債務人請求償還各自分擔之部分，並自免責時起之利息
      ，民法第280條第1項與第281條第1項分別定有明文。經查
      ，本件原告於本院86年度促字第7580號支付命令確定後，
      為履行其連帶保證人之責，分別於88年7月8日及88年7月
      12日向訴外人台南區中小企業銀行清償200萬元及300萬元
      一情，有訴外人台南區中小企業銀行96年3月29號回函所
      附之二紙還款收入傳票可憑，且為被告所不爭執，堪信此
      情為真實，是原告主張其得向其他同為連帶保證人之被告
      丙○○、己○○每人各為請求償還各自分擔之部份1,66
      6,667元（5,000,000元÷3＝1,666,667元（元以下四捨五
      入）及自免責時起之利息，為有理由，應予准許。又保證
      人向債權人為清償後，於其清償之限度內，承受債權人對
      於主債務人之債權，民法第749條亦規定甚明，而原告除
      上開向連帶保證人求償之分擔額外，尚自行分擔1,666,66
      7元，是原告就此部分請求主債務人即被告戊○○應償還
      原告所分擔之部份1, 666,667元及自償還之日起之利息，
      亦屬有理由。
（六）綜上所述，本件原告依據民法第281條第1項之連帶債務人
      之求償權及同法第749條保證人之求償權，請求被告己○○、丁○○及戊○○各應給付原告1,666,667元及自88年7
      月12 日起至清償日止，按年息百分之五計算之利息，為
      有理由，應予准許。
四、本件事證已臻明確，兩造其餘諸如被告己○○於台南區中小
    企業銀行與戊○○間84年5月2日之印鑑是否與其81年12月14
    日之授信約定書印鑑相符、原告是否有為被告戊○○擔任連
    帶保證人之意思等攻擊、防禦方法及所提證據，核與本判決
    結論無影響，爰不逐一論列，併此敘明。
五、本件原告及被告己○○均陳明願供擔保，聲請准宣告假執行
    或免為假執行，核均無不合，應予准許，爰各酌定相當擔保
    金額予以准許。
六、據上論結，本件原告之訴為有理由，依民事訴訟法第385條
    第1項前段、第78條、第390條第2項、第392條第2項，判決
    如主文。
中　　華　　民　　國　　96　　年　　12　　月　　7  　日
                  民二庭法　官　黃明展
以上正本係照原本作成
如對本判決上訴須於判決送達後20日內向本院提出上訴狀
中　　華　　民　　國　　96　　年　　12　　月　　7　　日
                        書記官　陳昭煌
